臺灣臺中地方法院行政訴訟判決
110年度交字第337號
原      告  吳素珍  
被      告  臺中市交通事件裁決處
                      設臺中市○○區○○○路00號
代  表  人  黃士哲    住同上
訴訟代理人  黃曉妍律師
上列當事人間交通裁決事件，原告不服被告民國110年8月2日中
市裁字第68-GU0000000號裁決書，提起行政訴訟，本院判決如下
：
    主  文
原處分撤銷。
訴訟費用新臺幣參佰元由被告負擔。
被告應給付原告新臺幣參佰元。
    事實及理由
一、程序事項：按行政訴訟法第237 條之7 規定，交通裁決事件
    之裁判，得不經言詞辯論為之。本件屬交通裁決事件，依兩
    造所述各節及卷內資料其事證已臻明確，本院認無經言詞辯
    論之必要，爰不經言詞辯論而為判決。
二、事實概要：原告於民國110年6月20日11時20分許駕駛號牌11
    7-DSR號普通重型機車(下稱系爭車輛），行經臺中市東區新
    民街32巷口，因「不按遵行方向行駛」之違規行為，經臺中
    市政府警察局第三分局（下稱舉發機關）員警認定原告違反
    道路交通管理處罰條例第45條第1項第1款之規定，當場對原
    告掣開第GU0000000號舉發違反道路交通管理事件通知單。
    被告續於110年8月2日日以中市裁字第68-GU0000000號裁決
    書（下稱原處分），依道路交通管理處罰條例第45條第1項
    第1款、第63條第1項第1款及「違反道路交通管理事件統一
    裁罰基準表」之規定，裁處原告罰鍰新臺幣（下同）900元
    並記違規點數1點。原告不服，提起本件行政訴訟。
三、原告主張略以：原告由臺中市東區南京路依南京路道路右轉
    標線進入內政部警政署鐵路警察局台中分局旁道路，行駛至
    新民街路口後右轉行駛，於新民街遭員警攔查。爭議道路之
    兩端路口處，一端為原告行駛方向之新民街路口處，並沒有
    提供任何禁止右轉標誌及新民街為單行道之標誌或標線，告
    知原告行經爭議道路之新民街路口處，禁止右轉新民街行駛
    ；但另一端非原告行駛方向之南京路路口處，卻有禁止左轉
    標誌，明確告知用路人南京路禁止左轉行駛等語，並聲明：
    原處分撤銷，訴訟費用由被告負擔。
四、被告答辯則以：
  ㈠本件應適用之法律依據為道路交通管理處罰條例第45條第1項
    第1款、第63條第1項第1款及第3款、道路交通標誌標線號誌
    設置規則第188條第1項及第2項、行政罰法第7條第1項等規
    定。
  ㈡案經轉據舉發機關110年7月8日中市警三分交字第1100027147
    號、110年9月6日中市警三分交字第1100035622號函復說明
    及員警職務報告略以：「本件員警當場舉發案件，該違規行
    為業經員警親眼目睹攔停舉發，查新民街上由復興路四段至
    南京路方向全程皆為單行道，旨揭車輛不按遵行之方向行駛
    (新民街逆向往復興路四段方向)違規屬實，另該處所標誌及
    標線設置明確足供用路人辨識及遵循，申訴人所陳與違規事
    實無涉」、「本件員警當場舉發案件，該違規行為業經員警
    親眼目睹攔停舉發，查新民街由復興路四段至(往)南京路方
    向全程皆為單行道，旨揭車輛不按遵行之方向行駛(新民街
    逆向往復興路四段方向)違規屬實，另該處所標誌及標線設
    置明確足供用路人辨識及遵循，申訴人所陳與違規事實無涉
    」及「110年6月23日10時12時擔服守望勤務，於11時20分許
    在臺中市東區新民街32巷口旁(新民街靠近新民街32巷口之
    間)，該路段為單行道。發現117-DSR機車不依遵行方向行駛
    於新民街上，因警車於路口鳴笛示意該車逆向行駛，該機車
    仍超越警車逆向行駛，舉發當時亦由駕駛人當場簽收違規告
    發單，違規事實明確」。
  ㈢次查舉發機關檢附之路口照片及原告行駛路線圖，確認臺中
    市東區進德路、南京路暨新民街口(秀泰廣場影城前路口)已
    設置禁止進入標誌，且內政部警政署鐵路警察局臺中分局大
    門出口左側約20至30公尺路燈處(新民街往西南方向)亦有設
    置禁止進入標誌，該分局大門出口右側路面已設置直行指向
    線指向新民街往東北方向，員警目睹原告沿著新民街往西南
    方向逆向行駛，原告行駛至內政部警政署鐵路警察局臺中分
    局大門出口右側，始遭員警攔查。
　㈣原告主張被告認不足採，蓋因從上揭顯示，原告騎乘機車行
    經新民街禁止進入標誌及新民街往東北方向之指向線，仍沿
    著新民街往西南方向逆向行駛，確有於上揭時地不遵守標線
    標誌指示逆向行駛之事實，認違規事證明確，該當道路交通
    管理處罰條例第45條第1項第1款之要件，自應受罰等語，並
    聲明：原告之訴駁回，訴訟費用由原告負擔。
五、本院之判斷：
  ㈠按「汽車駕駛人，爭道行駛有下列情形之一者，處新臺幣6百
    元以上1千8百元以下罰鍰：一、不按遵行之方向行駛。」、
    「汽車駕駛人有下列各款所列條款之一者，除依原條款處罰
    鍰外，並予記點：一、有……第45條、……情形之一者，各記違
    規點數1點。」道路交通管理處罰條例第45條第1項第1款及
    第63條第1項第1款分別定有明文。又依違反道路交通管理事
    件統一裁罰基準表之規定，不按遵行之方向行駛，期限內繳
    納罰鍰或到案聽候裁決者，統一裁罰基準為900元。
　㈡次按行政訴訟法第133條前段規定，行政法院於撤銷訴訟，固
    應依職權調查證據，以期發現真實，當事人並無主觀舉證責
    任，然職權調查證據有其限度，仍不免有要件事實不明之情
    形，而必須決定其不利益結果責任之歸屬，故當事人仍有客
    觀之舉證責任，民事訴訟法第277條前段規定：「當事人主
    張有利於己之事實者，就其事實有舉證之責任。」於上述範
    圍內，仍為撤銷訴訟所準用（行政訴訟法第136條參照）。
    又交通裁罰爭訟案件，係國家行使處罰高權的結果，既係處
    罰人民，而與刑事罰類似，當事人並無協力義務或責任以自
    證己罪或自證無違規事實，且有「無罪推定」及「疑則無罪
    」原則之適用，且其證明程度至少應達到「幾近於真實的蓋
    然性」（蓋然率99.8％以上，或稱真實確信的蓋然性），始
    可謂其已盡舉證之責，否則法院仍應認定該處罰要件事實為
    不存在，而將其不利益歸於處罰機關，此有最高行政法院10
    8年度判字第533號判決意旨足資參照。最高行政法院39年度
    判字第2號判決要旨明示：「行政官署對於人民有所處罰，
    必須確實證明其違法之事實。倘不能確實證明違法事實之存
    在，其處罰即不能認為合法。」即本乎斯旨。易言之，關於
    處罰要件事實，基於依法行政及規範有利原則，應由處罰機
    關負擔提出本證的舉證責任；本證必須使法院之心證達到完
    全確信之程度，始可謂其已盡舉證之責，若未能達到完全確
    信之程度，事實關係即陷於真偽不明之狀態，則法院仍應認
    定該待證事實為不實，其不利益仍歸於應舉本證的處罰機關
    。
　㈢另交通裁罰案件並無自外於行政罰舉證責任體系，獨厚處罰
    機關而謂「交通裁罰可減輕處罰機關舉證責任」之理。許多
    交通違規事實之發生稍縱即逝，惟現代行動錄影科技設備甚
    為普及，員警裝配應無困難，自不能以之為減輕舉證責任，
    甚或轉換舉證責任與民眾之理由。末按，行政法院為裁判時
    ，應斟酌全辯論意旨及調查證據之結果，依論理及經驗法則
    判斷事實之真偽，行政訴訟法第189條定有明文，故法院對
    證據之衡量、取捨，自應合於論理或經驗法則。　　
  ㈣查本件如事實概要所述之情事，有舉發機關第GU0000000 號
    舉發違反道路交通管理事件通知單、舉發機關110年7月8日
    中市警三分交字第1100027147號函、現場照片標誌圖、舉發
    機關110年9月6日中市警三分交字第1100035622號函、員警
    職務報告書、原告行駛路線圖、原處分、送達證書、違規資
    料查詢、駕駛人基本資料等資料附卷可稽（見本院卷第87、
    93-97、105-107、111-119頁），堪信為真實。
  ㈤經查，被告提出現場照片標誌圖、原告行駛路線圖（見本院
    卷第108-112頁），臺中市東區進德路、南京路暨新民街口(
    秀泰廣場影城前路口)已設置禁止進入標誌，且內政部警政
    署鐵路警察局臺中分局大門出口左側約20至30公尺路燈處(
    新民街往西南方向)亦有設置禁止進入標誌，該分局大門出
    口右側路面已設置直行指向線指向新民街往東北方向，並稱
    原告違規行為業經員警目睹；另由原告所述之路線，其係沿
    南京東路往東方向右轉往南京路117號之7旁之巷弄，該路口
    確實未設立禁止右轉之號誌或新民街為單行道之標誌，行駛
    至新民街時，亦無任何標誌或標線顯示新民街為單行道之資
    訊，有卷附GOOGLE地圖及實景照片在卷可按。足見，倘原告
    當日確由上開路線行駛，即無從得知新民街係為單行道。然
    經本院電詢舉發機關員警當時有無密錄器或監視器畫面檔案
    可提供，舉發員警表示身上無密錄器，當時車上行車紀錄器
    檔案業已遭覆蓋，無法提供，有本院電話紀錄表（見本院卷
    第129頁）在卷可稽。據此可知，舉發機關未能提供影片或
    其他客觀資料予本院調查，並不能證明原告當時行駛路線是
    從進德路、南京路暨新民街口(秀泰廣場影城前路口)沿新民
    路往西南方向行駛，或是從沿南京東路往東方向右轉南京路
    117號之7旁之巷弄，往新民街方向前進。舉發員警雖陳述親
    驗目睹原告違規逆向行駛情節，惟已歷時許久，期間員警所
    為相類舉發勤務不知幾凡，已無法確認當時執法有無違誤。
    故此等無法證明違規之不利益，自不能轉由原告承擔。從而
    ，關於原處分部分，被告所提出之證據未達「幾近於真實的
    蓋然性」，尚不足認定原告有不按遵行方向行駛之事實；本
    院對原告是否違章既未達確切心證，自不能率對原告為不利
    認定。原處分裁罰原告，認定事實應有違誤，故原告主張原
    處分有認定事實之違法，應認可採，應准許撤銷。
六、本件第一審裁判費為300元，應由敗訴之被告負擔，爰確定
    第一審訴訟費用額如主文第2、3項所示。
據上論結，本件原告之訴為有理由，依行政訴訟法第98條第1項
前段、第237條之7、第237條之8第1項、第237條之9、第236條、
第104條、民事訴訟法第93條，判決如主文。
中　　華　　民　　國　　111 　年　　3 　　月　　18　　日
　　　　　　　　　行政訴訟庭　法　官　楊萬益
以上正本證明與原本無異。
如不服本判決，應於判決送達後20日內，向本院提出上訴狀並表
明上訴理由（原判決所違背之法令及其具體內容或依訴訟資料可
認為原判決有違背法令之具體事實），其未表明上訴理由者，應
於提出上訴後20日內向本院補提理由書（上訴狀及上訴理由書均
須按他造人數附繕本，如未按期補提上理由書，則逕予駁回上訴
），並應繳納上訴裁判費新臺幣750元。
中　　華　　民　　國　　111 　年　　3 　　月　　18　　日
　　　　　　　　　　　　　　　書記官　林柏名